臺灣高等法院臺中分院刑事判決
111年度交上易字第881號
上  訴  人  臺灣南投地方檢察署檢察官
被      告  謝輝  


上列上訴人因被告公共危險案件，不服臺灣南投地方法院111年
度審交易字第44號中華民國111年6月29日第一審判決（起訴案號
：臺灣南投地方檢察署111年度偵字第88號），提起上訴，本院
判決如下：
    主  文
原判決撤銷。
謝輝駕駛動力交通工具而吐氣所含酒精濃度達每公升零點二五毫
克以上，處有期徒刑拾月。
    事  實
一、謝輝於民國110年12月19日下午3時許，在南投縣○○市○○路00
    0巷0號住處內飲用啤酒3瓶後，明知飲酒後在體內酒精成分
    充分退卻前不得駕駛動力交通工具，竟基於酒後駕駛動力交
    通工具之犯意，仍於同日下午4時48分許，自其上址住處騎
    乘車牌號碼000-000號普通重型機車行駛於道路，欲外出購
    物。嗣於同日下午4時50分許，行經南投縣○○市○○路000號前
    時為警攔檢稽查，見謝輝身上充斥濃厚之酒味，顯有飲酒之
    跡象，遂於同日下午5時12分許，當場對其實施吐氣酒精濃度
    測試，測得其吐氣所含酒精濃度為每公升0.62毫克，而查悉上
    情。
二、案經南投縣政府警察局南投分局報告臺灣南投地方檢察署檢
    察官偵查起訴。
    理  由
一、證據能力：本案以下所引用被告謝輝（下稱被告）以外之人
    於審判外之陳述，檢察官、被告均不爭執其證據能力，迄本
    院言詞辯論終結前亦均未聲明異議，本院審酌上開證據資料
    作成時之情況，並無違法或不當之情形，與本案待證事實具
    有相當之關聯性，認以之為本案之證據為適當，依刑事訴訟
    法第159條之5之規定，均具有證據能力。又本件以下所引用
    卷內之非供述證據，並無證據顯示係公務員違背法定程序所
    取得，且經本院於審理時依法踐行調查程序，依同法第158
    條之4反面解釋，亦均得為證據，合先敘明。
二、上開犯罪事實，業據被告謝輝迭於偵訊、原審及本院審理中
    坦承不諱（見偵卷第13-14頁、原審卷第120、135、141頁、
    本院卷第48、49頁），並有員警職務報告、南投縣政府警察
    局南投分局當事人酒精測定紀錄表、南投縣政府警察局舉發
    違反道路交通管理事件通知單、車輛詳細資料報表、證號查
    詢機車駕駛人資料、財團法人台灣商品檢測驗證中心呼氣酒
    精測試器檢定合格證書、查獲照片附卷可參（見警卷第1、8
    -11、29、31頁），足認被告前揭任意性自白與事實相符，
    堪予採信。從而，本件事證已臻明確，被告上開犯行洵堪認
    定，應依法論科。
三、論罪科刑：
  ㈠按行為後法律有變更者，適用行為時之法律。但行為後之法
    律有利於行為人者，適用最有利於行為人之法律，刑法第2
    條第1項定有明文。查被告行為後，刑法第185條之3第1項業
    於111年1月28日修正公布，並自同年月30日施行生效。修正
    前刑法第185條之3第1項原規定：「駕駛動力交通工具而有
    下列情形之一者，處2年以下有期徒刑，得併科20萬元以下
    罰金：一、吐氣所含酒精濃度達每公升零點二五毫克或血液
    中酒精濃度達百分之零點零五以上。二、有前款以外之其他
    情事足認服用酒類或其他相類之物，致不能安全駕駛。三、
    服用毒品、麻醉藥品或其他相類之物，致不能安全駕駛。」
    ，修正後刑法第185條之3第1項則規定：「駕駛動力交通工
    具而有下列情形之一者，處3年以下有期徒刑，得併科30萬
    元以下罰金：一、吐氣所含酒精濃度達每公升零點二五毫克
    或血液中酒精濃度達百分之零點零五以上。二、有前款以外
    之其他情事足認服用酒類或其他相類之物，致不能安全駕駛
    。三、服用毒品、麻醉藥品或其他相類之物，致不能安全駕
    駛。」，經比較新舊法之結果，修正後之規定並未較有利於
    被告，則依刑法第2條第1項規定，自應適用修正前刑法第18
    5條之3第1項規定論處。是核被告所為，係犯修正前刑法第1
    85條之3第1項第1款之駕駛動力交通工具而吐氣所含酒精濃
    度達每公升0.25毫克以上之罪。
  ㈡查被告前曾因酒後駕車之公共危險案件，經原審法院以104年
    度投交簡字第489號判決判處有期徒刑3月確定；復因酒後駕
    車之公共危險案件，經同院以104年度投交簡字第574號判決
    判處有期徒刑6月確定，嗣經同院以105年度聲字第15號裁定
    應執行有期徒刑8月確定（下稱第一案）；再因酒後駕車之
    公共危險案件，經同院以105年度審交易字第194號判決判處
    有期徒刑8月確定；又因酒後駕車之公共危險案件，經同院
    以105年度審交易字第209號判決判處有期徒刑9月確定，
　　嗣經同院以106年度聲字第386號裁定應執行有期徒刑1年4月
    確定（下稱第二案）。被告上開第一案、第二案接續執行，
　　於107年3月6日縮短刑期假釋出監，迨107年10月31日假釋期
    滿未經撤銷假釋，其殘刑視為執行完畢等情，有刑案資料查
    註記錄表、臺灣高等法院被告前案紀錄表在卷可稽。被告於
    前案徒刑執行完畢後，五年內再故意犯本件有期徒刑以上之
    罪，為累犯。參酌司法院釋字第775號大法官解釋意旨，被
    告前案與本案所犯之罪罪質相同，相隔時間非長，堪認其具
    有特別惡性，且其前案執行後，仍不知悔改向善，故意再為
    本件犯行，亦見前案之徒刑執行成效不彰，其對刑罰之反應
    力顯然薄弱，衡量本件犯罪情節及被告所侵害之法益，縱予
    加重其最低法定刑，尚不致使被告所受處罰超越其應負擔 
    之罪責，而有違罪刑相當原則，爰依刑法第47條第1項之規
    定，加重其刑。
四、原判決認被告上揭犯行事證明確，而予論罪科刑，固非無見
    。然按被告構成累犯之事實及應加重其刑之事項，均應由檢
    察官主張並具體指出證明之方法後，經法院踐行調查、辯論
    程序，方得作為論以累犯及是否加重其刑之裁判基礎，係最
    高法院最近統一之見解（最高法院110年度台上字第5660號
    、111年度台上字第3969號刑事判決可資參照）。又證據以
    其是否由其他證據而生，可區分為原始證據及派生證據。被
    告前案紀錄表、刑案資料查註紀錄表係由司法、偵查機關相
    關人員依憑原始資料所輸入之前案紀錄，並非被告前案徒刑
    執行完畢之原始證據，而屬派生證據。鑑於直接審理原則為
    嚴格證明法則之核心，法庭活動藉之可追求實體真實與程序
    正義，然若直接審理原則與證據保全或訴訟經濟相衝突時，
    基於派生證據之必要性、真實性以及被告之程序保障，倘當
    事人對於該派生證據之同一性或真實性發生爭執或有所懷疑
    時，即須提出原始證據或為其他適當之調查（例如勘驗、鑑
    定），以確保內容之同一、真實；惟當事人如已承認該派生
    證據屬實，或對之並無爭執，而法院復已對該派生證據依法
    踐行調查證據程序，即得採為判斷之依據（亦有最高法院11
    1年度台上字第3143號刑事判決可參）。查本件起訴書犯罪
    事實欄已載明被告上開前案經判刑、執行之事實，且於證據
    並所犯法條欄內說明被告曾受如犯罪事實欄所述之有期徒刑
    執行完畢，有刑案資料查註記錄表可按，其於5年内故意再
    犯本件有期徒刑以上之罪，為累犯，請審酌被告迭犯同一罪
    名之罪，對刑罰之反應力薄弱，如依累犯之規定加重其刑，
    並無罪刑不相當之情形（釋字第775號解釋意旨參照），依
    刑法第47條第1項規定，加重其刑等旨。顯已就被告本件犯
    罪構成累犯之事實有所主張並指出其證明方法，而原審於審
    理時已提示卷附被告之前案紀錄表並告以要旨，被告表示沒
    有意見後，始進行科刑調查及辯論，有起訴書及原審審判筆
    錄可佐，依上開說明，自得據為就被告本件犯罪論以累犯及
    是否加重其刑之裁判基礎。原審判決未察，遽認檢察官就被
    告構成累犯之事實及應加重其刑之事項，未具體指出證明方
    法，而未對被告論以累犯，逕將其前科紀錄列為量刑審酌事
    項，難認無違誤。檢察官上訴，據此指摘原判決不當，為有
    理由，自應由本院將原判決撤銷改判。爰以行為人之責任為
    基礎，審酌酒精成分對人之意識、控制能力具有不良影響，
    超量飲酒後會導致對週遭事物之辨識及反應能力較平常狀況
    薄弱，因而酒後駕車在道路上行駛，對往來之公眾具有高度
    危險性，被告竟仍僅圖一己往來交通之便，飲酒後騎乘普通
    重型機車上路，所為實有不該。復斟酌被告犯後坦承犯行、
    本件酒測濃度值及被告自陳其國小畢業、做工、沒有家屬要
    扶養等一切情狀，暨參酌原審已審酌構成累犯之前案科刑執
    行紀錄而科處之刑度尚符合罪刑相當原則，量處如主文第二
    項所示之刑。
五、據上論結，應依刑事訴訟法第369條第1項前段、第364條、
    第299條第1項前段，判決如主文。　　
本案經檢察官石光哲提起公訴，檢察官吳宣憲提起上訴，檢察官
陳幸敏到庭執行職務。
中　　華　　民　　國　　111 　年　　10　　月　　27　　日
　　　　　　　刑事第七庭　審判長法　官　梁堯銘
　　　　　　　　　　　　　　　　法　官　羅國鴻
　　　　　　　　　　　　　　　　法　官　許文碩
以上正本證明與原本無異。
不得上訴。

　　　　　　　　　　　　　　　　書記官　詹于君

中　　華　　民　　國　　111 　年　　10　　月　　27　　日

附錄論罪科刑法條：
修正前中華民國刑法第185條之3
駕駛動力交通工具而有下列情形之一者，處2年以下有期徒刑，
得併科20萬元以下罰金：
一、吐氣所含酒精濃度達每公升零點二五毫克或血液中酒精濃度
    達百分之零點零五以上。
二、有前款以外之其他情事足認服用酒類或其他相類之物，致不
    能安全駕駛。
三、服用毒品、麻醉藥品或其他相類之物，致不能安全駕駛。
因而致人於死者，處3年以上10年以下有期徒刑；致重傷者，處1
年以上7年以下有期徒刑。
曾犯本條或陸海空軍刑法第54條之罪，經有罪判決確定或經緩起
訴處分確定，於五年內再犯第1項之罪因而致人於死者，處無期
徒刑或5年以上有期徒刑；致重傷者，處3年以上10年以下有期徒
刑。